【裁判字號】    98,訴,1202
【裁判日期】    990325
【裁判案由】    搶奪
【裁判全文】
臺灣桃園地方法院刑事判決              98年度訴字第1202號
公  訴  人  臺灣桃園地方法院檢察署檢察官 
被      告  彭守民
上列被告因搶奪案件，經檢察官提起公訴（98年度偵字第20836號）
，本院判決如下：
    主  文
彭守民意圖為自己不法之所有，而搶奪他人之動產，累犯，處有
期徒刑壹年陸月；又意圖為自己不法之所有，而搶奪他人之動產
，累犯，處有期徒刑拾月。應執行有期徒刑貳年。
    事  實
一、彭守民前於96年間，因違反毒品危害防制條例案件，分別經
    臺灣新竹地方法院判處有期徒刑8 月、7 月，減刑為有期徒
    刑4 月、3 月15日；又因強制猥褻案件，經本院判處有期徒
    刑1 年6 月；又因搶奪案件，經本院判處有期徒刑1 年，減
    刑為有期徒刑6 月；又因搶奪案件，經臺灣新竹地方法院判
    處有期徒刑1 年，減刑為有期徒刑6 月；又因搶奪案件，經
    本院判處有期徒刑8 月，減刑為有期徒刑4 月，上開各罪經
    定應執行有期徒刑2 年3 月確定，於98年7 月30日因縮刑期
    滿執行完畢。詎其猶不知悔改，竟基於意圖為自己不法所有
    之犯意，而分別為以下犯行：
  (一)於98年9 月4 日下午9 時10分許，彭守民騎乘車號JDM-673
    號重型機車，於行經桃園縣龍潭鄉○○路54巷巷底時，見鄒
    岱陵獨自一人騎乘機車有機可趁，旋將機車騎至鄒岱陵身後
    ，趁鄒岱陵不備之際，徒手拉扯鄒岱陵所有揹於身上之皮包
    1 只，鄒岱陵因而跌倒，彭守民即趁機搶奪上開皮包，內有
    新台幣（下同）1 千餘元及身分證、健保卡等物，得手後旋
    即逃逸，惟於逃逸時，將其所騎乘機車踏板上方之紅色踏墊
    遺留在現場。嗣彭守民將機車騎至桃園縣大溪鎮三塊厝附近
    之大圳旁，將搶得之皮包內之現金取出供己花用，其餘物品
    則丟入大圳內。
  (二)於98年9 月15日下午6 時32分許，彭守民騎乘前揭車號JDM-
    673 號重型機車，於行經桃園縣龍潭鄉○○街56號前時，見
    徐玉蘭獨自一人行走於路上有機可趁，旋將機車騎至徐玉蘭
    身旁，趁徐玉蘭不備之際，徒手搶奪徐玉蘭所有揹於身上之
    皮包1 只，內有現金4 萬餘元及行動電話、信用卡、身分證
    、健保卡等物，得手後旋即逃逸，並將機車騎至桃園縣大溪
    鎮三塊厝附近之大圳旁，同樣將搶得之皮包內之現金取出供
    己花用，其餘物品則丟入大圳內。
二、案經桃園縣政府警察局龍潭分局報請臺灣桃園地方法院檢察
    署檢察官偵查起訴。
    理  由
壹、證據能力部分
一、按被告之自白，須非出於強暴、脅迫、利誘、詐欺、違法羈
    押或其他不正方法，且與事實相符者，始得採為認定被告犯
    罪事實之證據，此為刑事訴訟法第156 條第1 項所明定。又
    前開第156 條第1 項證據能力之限制，係以被告之自白必須
    出於其自由意志之發動，用以確保自白之真實性，故被告之
    自由意志，如與上揭不正方法不具有因果關係時，自難謂因
    此取得之被告自白無證據能力。本件被告就其於警詢之自白
    ，認係出於警員以：「如果不認這件，就要找我弟弟麻煩」
    等語威脅而為，因而認無證據能力云云。經查，本件經本院
    勘驗被告警詢筆錄結果，警員除依法為權利告知外，詢問時
    口氣平和，並無使用恐嚇、威脅的語氣或手段乙節，有本院
    勘驗筆錄1 份附卷可稽，顯均未見有何被告所稱遭員警威脅
    之情事，且亦與被告彭守民於98年9 月28日偵查中坦承之情
    詞相符，足認被告於警詢時所言，係出於任意性，故應認其
    有證據能力，是被告上開所辯，顯屬虛妄，不足採信。
二、按被告以外之人於審判外之陳述，經當事人於審判程序同意
    作為證據，法院審酌該言詞陳述或書面陳述作成時之情況，
    認為適當者，亦得為證據；當事人、代理人或辯護人於法院
    調查證據時，知有上開刑事訴訟法第159 條第1 項不得為證
    據之情形，而未於言詞辯論終結前聲明異議者，視為有前項
    之同意，刑事訴訟法第159 條之5 亦有明文。查本件除上述
    被告於警詢之自白，被告爭執證據能力，經本院判斷如上所
    述外，其餘所有之供述及非供述證據，經本院於審判程序提
    示予被告，並告以內容要旨，被告均表示無意見，且未聲明
    異議，本院審酌相關言詞或書面陳述作成時之情況，認為適
    當，依前揭法條意旨，得援為本案證據。
貳、實體部分
一、訊據被告彭守民就上開事實欄(二)之犯行坦承不諱，並經被害
    人徐玉蘭於警詢及偵查中指述綦詳，及證人吳正忠、范愛芙
    、彭守義、許美花於警詢及陳德明於警詢、偵查中證述明確
    ，復有0000000000之通聯紀錄附卷可稽，足認被告之自白與
    事實相符，本件此部分事證明確，堪以認定，應依法論科。
二、訊之被告彭守民矢口否認有何上開事實欄(一)之搶奪犯行，辯
    稱：被害人鄒岱陵這件我否認，我當初被抓的時候，警察說
    9 月4 日這件也是我做的，要我承認，但是我真的沒有做，
    最後他們還說如果我不認，就要說是我弟弟做的，在地檢署
    一開始我也怕，所以我第一次才承認，9 月4 日那天我有上
    班，回來的時候我都在家，且被害人當初稱搶的人騎銀色的
    摩托車，後來第二次製作警詢筆錄時又改為是紅色，有可能
    警察抓到我以後，才跟他講是我云云。然查：
  (一)前揭犯罪事實，業據證人即被害人鄒岱陵於警詢、偵查中證
    述：我於98年9 月4 日晚間9 時10分左右，在龍潭鄉○○路
    54巷巷底被人搶奪財物，我當時下班騎摩托車要回家，結果
    有人騎摩托車從我後面撞上，我就跌倒，對方就回頭再撞我
    的車一次，並且對我說「怎樣」，那個語氣聽起來是挑釁的
    語氣，不是關心我有沒有受傷，他說完後就動手拉扯我斜背
    的背包，總共搶了身分證、健保卡及現金1,000 至1,300 元
    之間，我忘記對方有沒有載安全帽，但是我有看到他的臉，
    身材我沒有什麼印象，他騎的摩托車顏色我現在也忘記了，
    是在庭的被告沒錯，因為我記得他的臉，雖然他現在剃的是
    光頭，我沒有看到踏板墊是怎麼掉下來的，但搶完我離開後
    ，我就看到踏板墊留在地上，就是被告，他的臉我不會忘記
    等語綦詳（見98年度偵字第20836 號卷第26至28頁、第97頁
    ）
  (二)並經被告彭守民於警詢及98年9 月28日偵查中坦承：98年9
    月4 日晚間9 時許，在桃園縣龍潭鄉○○路54巷底，騎我所
    有之紅色重機車車號JDM-673 號行搶，我直接從後面拉皮包
    ，當時第一時間沒有拉到，而對方因為我拉扯的關係而摔車
    ，結果我又騎車調頭把皮包拿走，而當時行搶的過程，不小
    心把我機車上的紅色腳踏墊掉在現場，搶到的包包內有1 千
    多元，錢我都花完了，皮包我丟在大溪鎮三塊厝附近的大水
    圳裡面等語明確（見98年度偵字第20836 號卷第13頁、第72
    頁），核與證人鄒岱陵證述之情詞大致相符。且被告遺留於
    現場之紅色腳踏墊經送鑑識結果：該紅色腳踏墊與車號JDM-
    67 3號重型機車上黑色腳踏板橡皮之尺寸、形狀相似，且經
    將黑色腳踏板橡皮墊裝回車號JDM-673 號重型機車腳踏板上
    ，與紅色腳踏墊進行兩者孔洞位置之重合比對結果，其相對
    位置大致吻合乙節，有桃園縣政府警察局現場勘察報告1 份
    暨所附照片在卷可憑（見98年度偵字第20836 號卷第107 至
    128 頁），足認被告確有於上開時、地，搶奪被害人鄒岱陵
    之財物等情屬實。
  (三)雖被告執前詞為辯，然本件經本院勘驗被告之警詢筆錄結果
    ，並未見有何被告所稱遭員警威脅之情事乙節，業如前述，
    亦有本院勘驗筆錄1份附卷可考，且依被告上開於警詢及偵
    查中坦承犯行之情詞觀之，其對於自身犯案之過程及細節均
    供述詳確，若非確有其事，其如何能如此詳盡的杜撰上開犯
    行而入已於罪？又何以現場遺留之紅色腳踏墊如此巧合的與
    被告所騎乘之機車腳踏板孔洞吻合？顯見被告上開自白係出
    於其任意性而為，且並非虛構。
  (四)加以被害人鄒岱陵自警詢乃至偵查中，均一再指認行搶之人
    確為被告，甚為堅定，堪信其對於被告之容貌當不至有所誤
    認。再參酌被告於案發當時係居住於桃園縣龍潭鄉○○路53
    9 巷12號，且於龍潭鄉○○○路176 號之泓展環保工程股份
    有限公司上班乙節，亦據證人即被告之弟彭守義於警詢時證
    述明確，顯然案發當時龍潭鄉係被告平日生活及工作之活動
    範圍，被告與案發地點確實亦具有地緣關係。雖被害人鄒岱
    陵於第一次警詢時係供述被告所騎乘之機車為銀色重機車，
    與被告所騎乘紅色機車顏色並不相符，惟被害人鄒岱陵於突
    遭搶奪之際，應甚為驚慌，對於行搶車輛之顏色，當下恐無
    法特別予以注意，而致記憶有所不清，衡情當可想見，尚難
    僅以此即認被害人鄒岱陵其餘之證詞不可採信。則綜上各情
    判斷，再再顯示被告於上揭時、地確有搶奪被害人鄒岱陵之
    財物等情無訛。被告彭守民之辯解堪難採信，應認係屬臨訟
    卸責之詞。本件犯行事證明確，應依法論科。
三、核被告彭守民就上開事實欄(一)、(二)所為，均係犯刑法第325
    條第1 項之搶奪罪。被告彭守民前後2 次搶奪犯行，犯意各
    別，行為殊異，應予分論併罰。又被告有犯罪事實欄所示之
    科刑及執行紀錄，有卷附臺灣高等法院被告全國前案紀錄表
    1 份可稽，其受有期徒刑之執行完畢後，5 年以內故意再犯
    上開有期徒刑以上之各罪，均為累犯，應各依刑法第47條第
    1 項之規定加重其刑。爰審酌被告之素行不良，有多項前科
    紀錄，此有臺灣高等法院被告前案紀錄表1 份可按，其正值
    壯年，竟不思以正當途徑賺取所需，反以搶奪之方式獲取財
    物，犯罪之動機、目的雖然單純，但行為可議，且其以騎乘
    機車自被害人身後拉扯之方式行搶，不僅造成被害人之財物
    損失，同時對被害人之人身安全亦存有危險性，再考之被告
    之智識、生活情狀，暨被告坦承部分犯行，犯後態度尚可及
    檢察官具體求處有期徒刑2 年尚稱妥適等一切情狀，分別量
    處如主文所示之刑，並定其應執行刑。
據上論斷，應依刑事訴訟法第299 條第1 項前段，刑法第325 條
第1 項、第47條第1 項、第51條第5 款，判決如主文。
本案經檢察官蔡正傑到庭執行職務
中    華    民    國    99    年    3     月    25    日
                  刑事第七庭  審判長法  官   蕭 世 昌
                    
                                    法  官   蔡 羽 玄
                                      
                                    法  官   蔡 世 芳
如不服本判決應於收受本判決後10日內向本院提出上訴書狀，並
應敘述具體理由，如未敘述上訴理由者，應於上訴期間屆滿後20
日內補提理由書狀於本院（均須按他造當事人之人數附繕本）「
切勿逕送上級法院」。 
以上正本證明與原本無異。
                                    書記官   張 尹 嫚
中    華    民    國    99    年    3     月    25    日

司法院資訊處製作；財團法人民間司法改革基金會備份。
